【裁判字號】    98,審易,1316
【裁判日期】    980729
【裁判案由】    詐欺
【裁判全文】
臺灣士林地方法院刑事判決            98年度審易字第1316號
公  訴  人  臺灣士林地方法院檢察署檢察官
被      告  乙○○
上列被告因詐欺案件，經檢察官提起公訴（98年度偵字第7623號
），被告為有罪之陳述，本院合議庭裁定改行簡式審判程序，並
判決如下：
    主  文
乙○○幫助犯詐欺取財罪，累犯，處有期徒刑陸月，如易科罰金
以新臺幣壹仟元折算壹日。
    事  實
一、乙○○前因偽造文書案件，經臺灣臺北地方法院以92年度訴
    字第2153號判決處有期徒刑5 月確定，於民國94年9 月14日
    縮刑期滿執行完畢，詎仍不知悛悔，其明知將帳戶提供不相
    識之人，可能幫助犯罪集團掩飾或隱匿重大犯罪所得財物，
    且一般民眾前往金融機構申辦帳戶並無任何特殊限制，本可
    自行開設帳戶使用，無另向不相識之人收購或借用之必要，
    竟基於幫助詐欺之不確定故意，於97年12月中，在臺北市西
    門町國賓戲院門口，將其前向彰化商業銀行建成分行（下稱
    彰化銀行）申辦之帳號00000000000000號存款帳戶之存摺、
    提款卡及密碼提供予姓名不詳之成年詐騙集團成員使用，該
    詐騙集團即意圖為自己不法之所有，於97年12月31日上午9
    時許，由該集團之成員打電話予甲○○，佯稱其有至三重申
    請手機中華電信電話，並積欠電話費新臺幣（下同）3 萬50
    00元，並要甲○○將帳戶存款領出否則將遭凍結，致甲○○
    陷於錯誤，於97年12月31日中午12時40分許，在苗栗縣苑裡
    鎮○○路35號彰化銀行轉帳70萬元至乙○○上揭彰化銀行帳
    戶內，甲○○轉帳後發覺有異，始知受騙。
二、案經臺北市政府警察局大同分局報請臺灣士林地方法院檢察
    署檢察官偵查起訴。
    理  由
一、前揭犯罪事實，業據被告乙○○於本院準備程序及審理時供
    認不諱，核與被害人甲○○於警詢時指述情節相符，復有彰
    化銀行建成分行98年1 月17日彰建成字第0980000208號函附
    第00000000000000號帳戶之交易明細、帳戶申請書、掛失通
    知兼補發申請書、被告身分證影本、印鑑卡及被害人甲○○
    之匯款單各一份在卷可稽，足徵被告自白與事實相符。本件
    事證明確，被告犯行堪以認定。
二、查金融帳戶事關個人財產權益之保障，其專有性甚高，一般
    人均有妥為保管及防止他人任意使用之認識，且該等專有物
    品如落入不明人士手中，極易被利用為與財產有關之犯罪工
    具，此為吾人依一般生活認知所易於體察之常識。查被告已
    為成年之人，應可明確知悉金融帳戶之存摺、提款卡及密碼
    等有關個人財產、身分之物品，倘淪落於不明人士手中，極
    易被利用為與財產有關之犯罪工具，而在能預見提供自己金
    融帳戶之存摺、提款卡及密碼予不認識之人，可能遭人將之
    作為從事詐欺取財等犯罪行為工具之下，卻又將上開帳戶之
    存摺、提款卡及密碼，交付予詐欺集團成員使用，顯然對於
    該帳戶將作為不法使用有所認知，雖卷內事證並無積極證據
    證明被告知悉該收受帳戶之詐欺集團成員及所屬詐欺集團將
    如何犯罪，而無法推定被告與該詐欺集團成員有共同實施詐
    欺犯行之犯意聯絡，惟被告既對金融帳戶交付他人使用，可
    能遭持以從事詐欺財產犯罪有所認知，其有幫助他人犯詐欺
    取財罪之不確定犯罪故意甚明。
三、按刑法上之幫助犯，係對於犯罪與正犯有共同之認識，而以
    幫助之意思，對於正犯資以助力，而未參與實施犯罪之行為
    者而言。被告基於幫助之犯意，將其所有存摺、提款卡及密
    碼等物交付予他人詐欺取財，為幫助犯。核被告所為，係犯
    刑法第30條第1 項、第339 條第1 項之幫助詐欺取財罪。被
    告幫助他人犯罪，應依刑法第30條第2 項之規定，按正犯之
    刑減輕其刑。又被告有事實欄所述犯罪科刑執行情形，有臺
    灣高等法院被告前案紀錄表附卷可參，其於有期徒刑執行完
    畢後，5 年內故意再犯有期徒刑以上之本罪，應依刑法第47
    條第1 項之規定論以累犯，並加重其刑。被告所犯上開幫助
    詐欺取財罪所科之刑，有加重及減輕情形，應依刑法第71條
    第1 項之規定先加後減。爰審酌被告犯罪動機及犯罪所生危
    害，與被告提供帳戶供他人詐財使用，使犯罪偵查困難，被
    害人追償無門，犯罪後供認犯行之態度等一切情狀，量處如
    主文所示之刑，並諭知易科罰金之折算標準。
四、被告所有之彰化商業銀行建成分行帳戶（帳號：0000000000
    0000號）之存摺、提款卡及密碼等物，雖均係其所有供犯罪
    所用之物，但未經扣案，且迄今仍未取回，因非屬義務沒收
    之物，故不予宣告沒收。
據上論斷，應依刑事訴訟法第299 條第1 項前段、第273 條之1
第1 項，刑法第339 條第1 項、第30條、第47條第1 項、第41條
第1 項前段，刑法施行法第1 條之1 ，判決如主文。
本案經檢察官蔡元仕到庭執行職務。
中    華    民    國    98    年    7     月    29    日
                  刑事第一庭法  官  周明鴻
以上正本證明與原本無異。
如不服本判決應於收受判決後10日內向本院提出上訴書狀，並應
敘述具體理由；其未敘述上訴理由者，應於上訴期間屆滿後20日
內向本院補提理由書（均須按他造當事人之人數附繕本）「切勿
逕送上級法院」。
                            書記官  丁梅芬
中    華    民    國    98    年    7     月    29    日
附錄論罪科刑法條：
刑法第339 條第1 項
意圖為自己或第三人不法之所有，以詐術使人將本人或第三人之
物交付者，處5 年以下有期徒刑、拘役或科或併科1 千元以下罰
金。


司法院資訊處製作；財團法人民間司法改革基金會備份。
